臺灣桃園地方法院刑事判決　　　　　　　93年度訴字第1157號
公　訴　人　臺灣桃園地方法院檢察署檢察官
被　　　告　甲○○　男　30歲.
選任辯護人　陳鼎正律師
上列被告因遺棄致死案件，經檢察官提起公訴（92年度偵字第17
136 號），本院判決如下：
    主    文
甲○○遺棄無自救力之人，因而致人於死，累犯，處有期徒刑柒
月。
    事    實
一、甲○○前於民國83年間，因傷害案件，經本院於83年8 月9
    日以83年度易字第2454號判決有期徒刑5 月確定，於同年10
    月12日執行完畢（此部分不構成累犯）；又於88年間，因傷
    害案件，經本院於88年5 月31日以88年度桃簡字第384 號判
    決有期徒刑4 月確定，於同年11月29日執行完畢（此部分構
    成累犯）。其與吳樹權係多年好友，於92年6 月20日下午1
    時許，與吳樹權在其位於桃園縣龜山鄉舊路村16鄰大埔45號
    之住處飲酒，至同日下午5 時許，又與乙○○聯絡相約至丁○○位於桃園縣桃園市○○路385 巷12號3 樓之3 租屋處繼
    續飲酒，甲○○遂與吳樹權駕駛吳樹權所有車號Ｇ8 —5036
    號自小貨車前往丁○○上址租屋處，於同日下午6 時許到達
    後，該二人與丁○○、乙○○（原名詹重光）一同在該處客
    廳飲酒，至同日晚間8 時許，因吳樹權提議至酒店續攤，遭
    乙○○拒絕，吳樹權心生不滿以腳踹踢乙○○，丁○○見狀
    不滿吳樹權在其住處打人，即與吳樹權發生口角，丁○○竟
    基於傷害吳樹權身體之犯意，以拳頭毆打及腳踹踢吳樹權，
    此時甲○○、乙○○見狀上前勸架攔阻，遭丁○○推開，丁○○又持家中之電視遙控器毆打吳樹權，至此，吳樹權已由
    站立之姿勢蹲下改採防衛之姿勢，而丁○○仍不罷休再以雙
    手舉起其家中藤製圓形凳子毆打吳樹權身體數次，直至吳樹
    權停止與丁○○對罵為止，丁○○停手後，吳樹權以上身側
    躺之方式蹲靠在客廳沙發旁休息，嗣吳樹權欲至浴室清洗，
    由丁○○攙扶吳樹權從其蹲靠之沙發旁站起，並扶著走進浴
    室，丁○○至浴室後又再毆打吳樹權，並持蓮蓬頭對吳樹權
    噴水，甲○○在客廳聽見「碰」的撞擊聲，遂跑進浴室，見
    吳樹權坐在浴缸內，丁○○持蓮蓬頭對吳樹權噴水，並以腳
    踹踢吳樹權之肩部，經甲○○阻止，丁○○始停手。丁○○
    上開毆打造成吳樹權受有右側顳部頭皮下血腫徑約5 公分，
    右眼眶內緣及眼球表面瘀傷，右顴骨部徑約1.5 公分皮下出
    血及0.5 公分表皮擦傷，左眉部1.5 公分擦傷，左上眼瞼
    0.5 公分擦傷，上唇右側內緣瘀傷，胸部正中胸骨位置上
    5.5 乘1 公分及2 乘0.3 公分擦傷、周圍有12乘7 公分皮下
    血腫，左胸肋骨外側連枷性骨折，左側胸腔出血，第九肋骨
    以下骨折斷端刺穿肋膜、左下肺葉及橫隔膜，腹腔內十二指
    腸第三部分破裂，胰臟在體中線位置外傷斷裂，後腹膜腔出
    血等之傷害（丁○○傷害致死部分另行審結）。嗣於同日晚
    間11時許，甲○○帶同吳樹權離開丁○○上址住處時，因吳
    樹權臉色蒼白、神色有異，丁○○遂交代甲○○將吳樹權送
    醫治療，然甲○○明知吳樹權遭丁○○上開毆打，臉色蒼白
    、傷勢嚴重，應可預見當會發生傷害因而致死亡之結果，且
    吳樹權已酒醉而無自救之能力，竟未將吳樹權送醫，或設法
    通知吳樹權之配偶或親友給予必要之照應，僅將吳樹權帶上
    車號Ｇ8 ─5036號自小貨車，搭載吳樹權返回其自己位於桃
    園縣龜山鄉舊路村16鄰45號之住處後，拔下該車鑰匙，將酒
    醉且傷勢嚴重已無自救之能力之吳樹權棄置於該自小貨車車
    內，致吳樹權於翌日即同月21日上午7 時15分許，因上開傷
    勢造成後腹膜腔共出血500 毫升，引起低容積休克，左側胸
    腔內共出血1000毫升，引起呼吸衰竭，並因血胸引起之呼吸
    衰竭而死亡，直至同月21日上午8 時15分許，始由甲○○之
    妻胡氏蝶發覺吳樹權已在該自小貨車內死亡。
二、案經被害人吳樹權之妻戊○○告訴，經桃園縣政府警察局龜
    山分局報告臺灣桃園地方法院檢察署偵查起訴。
    理  由
一、訊據被告甲○○固然坦承伊與被害人吳樹權確有於上開時間
    、地點飲酒，而伊也有目睹被害人吳樹權遭丁○○上開毆打
    之過程，且係伊駕駛吳樹權所有之該自小貨車搭載其至伊上
    址住處門口後，將車鑰匙拔下，留下被害人吳樹權一人在該
    車內等事實，惟矢口否認有何遺棄致死犯行，辯稱：伊以為
    被害人吳樹權當天是酒醉而已，因其尚能自己行走，由外觀
    上觀察亦無法查知他的傷勢，且沒有任何人叫伊帶被害人吳
    樹權去就醫，伊把載著被害人吳樹權之自小貨車停在自己家
    門口，顯然並無遺棄被害人吳樹權之故意，如果伊真的要遺
    棄被害人吳樹權，應該是將他移置到無法接受適當救治之處
    所，不可能還把他載回自己家門口云云。
二、經查：
（一）丁○○於92年6 月20日下午8 時許，在其上址租屋處客廳
      ，與被害人吳樹權發生口角後，丁○○以拳頭毆打及腳踹
      踢被害人吳樹權，又持家中之電視遙控器毆打之，致被害
      人吳樹權已由站立之姿勢蹲下改採防衛之姿勢，而其仍不
      罷休再以雙手舉起其家中藤製圓形凳子毆打被害人吳樹權
      身體數次，直至被害人吳樹權停止與其對罵為止，其停手
      後，嗣吳樹權欲至浴室清洗，由丁○○攙扶從其蹲靠之沙
      發旁站起，並扶著走進浴室，丁○○至浴室後又再毆打被
      害人吳樹權，並持蓮蓬頭對吳樹權噴水，經甲○○在客廳
      聽見「碰」的撞擊聲跑進浴室阻止，丁○○始停手。被告
      及被害人吳樹權離開丁○○上址租屋處時，被害人吳樹權
      已出現臉色明顯蒼白、身體虛弱之情事，且丁○○並交代
      被告將其送醫等情，業據證人丁○○於本院審理中證稱：
      伊當時見到吳樹權踹乙○○一腳，就去制止，結果就與吳
      樹權打起來，伊有用電視遙控器及藤製圓凳打他，被告與
      吳樹權要離開時，吳樹權的臉色很明顯地蒼白、看起來狀
      況不是很好，與剛來伊租屋處時臉色差很多，所以伊有跟
      被告說要帶吳樹權去就醫等語（見本院卷附93年11月2 日
      審判筆錄第16至23頁），證人乙○○於本院審理中則證稱
      ：我、被告、丁○○、吳樹權四人本來在喝酒時，吳樹權
      說要去續攤，我說酒還很多喝完再去，吳樹權不高興便用
      腳踹我，丁○○就起身跟他理論，兩人扭打在一起，丁○○有手握電視遙控器打吳樹權，後來還雙手舉起藤製圓凳
      毆打吳樹權很多次，一開始被打時，吳樹權是站著，直到
      丁○○拿出電視遙控器打他，吳樹權才蹲著，採取防衛的
      姿勢，丁○○用藤製圓凳打他時，吳樹權仍然蹲著，直到
      丁○○停止打他為止，當時情形真的很亂，吳樹權被打完
      後蹲著靠在沙發旁，直到丙○○來丁○○租屋處後，他叫
      丁○○帶吳樹權去浴室清洗，丁○○便把吳樹權扶起，並
      攙扶他去浴室，被告與吳樹權要離開時，丁○○有說要送
      吳樹權去就醫等語（見本院卷附93年11月30日審判筆錄第
      6 至21頁），證人丙○○亦於本院審理中亦證稱：我沒有
      去丁○○租屋處與他們四人一起喝酒，我是當天晚上10時
      30 分 至11時許到丁○○租屋處，當時正好有兩個人要離
      開，我看到其中一人臉色蒼白，看起來臉色很差，有聽到
      丁○○說要送他去醫院，當時屋子裡面很亂等語（見本院
      卷附93年11月2 日審判筆錄第?至?頁），足見丁○○有
      如事實欄所載毆打被害人吳樹權，及被害人吳樹權遭毆打
      後，出現臉色明顯蒼白、身體狀況不佳之情形，丁○○亦
      因此要求被告將其送醫等情，堪可認定。又被告自承：伊
      見到吳樹權被打有去擋，而且因此受傷，伊左側肋骨斷裂
      三根等語（見本院卷附??年11月30日審判筆錄第31頁）
      ，被告係在旁勸架之人，其僅因勸架過程即遭打斷左側肋
      骨，益見其應確實知悉丁○○毆打被害人吳樹權時，下手
      力道之猛烈，而其與被害人吳樹權離去丁○○租屋處後，
      非由被害人吳樹權自行駕駛其所有之自小貨車，而係由被
      告駕駛被害人吳樹權所有之自小貨車搭載被害人吳樹權，
      亦足徵被告知悉被害人吳樹權當時之身體狀況已無法駕駛
      車輛，另參諸被告於被害人吳樹權遭丁○○毆打時即在現
      場勸架，其應有目睹被害人吳樹權遭毆打之過程，及被害
      人吳樹權遭毆打後需丁○○攙扶走進浴室之情形，又被害
      人吳樹權遭毆打後面色明顯蒼白，丁○○並要求被告將其
      其頭臉部多處受有瘀挫傷均顯得由肉眼觀察得知等情，綜
      上，被告應確實知悉丁○○毆打被害人吳樹權所用力道甚
      猛，而被害人吳樹權當時傷勢嚴重，故其辯稱：伊以為被
      害人吳樹權當天是酒醉而已，由外觀上觀察無法查知他的
      傷勢，且沒有任何人叫伊帶被害人吳樹權去就醫云云，顯
      屬卸責之詞，並不可採。又被告於93年6 月20日下午1 時
      許即與被害人吳樹權一同飲酒，且被告亦承認知悉被害人
      吳樹權已酒醉，故被告亦應確實知悉被害人吳樹權當時已
      傷重且因酒醉而無自救之能力。
（二）被害人吳樹權遭毆打後受有如事實欄所載傷勢，因而造成
      其後腹膜腔共出血 500 毫升，引起低容積休克，左側胸
      腔內共出血 1000 毫升，引起呼吸衰竭，並因血胸引起之
      呼吸衰竭而死亡等情。有臺灣桃園地方法院檢察署驗斷書
      、相驗屍體證明書及法務部法醫研究所鑑定書附卷可稽。
      且依據法務部法醫研究所函稱：被害人吳樹權左側血胸達
      1000毫升，腹腔只有在後腹膜腔出血500 毫升及死者屍斑
      尚顯現之傷勢，研判血胸引起之呼吸衰竭，較後腹膜腔出
      血引起之低容積休克要較嚴重，其死亡機轉應為血胸引起
      之呼吸衰竭；其左側胸腔外傷出血係因肋骨骨折穿破肋膜
      ，及穿刺左肺下葉與橫隔所致之外傷出血，無大管徑動脈
      損傷，受傷時點至出血量累積達1000毫升，可能有相當之
      遲延。死後變化中，屍僵一般在死後1 小時後開始先由頸
      部小肌肉群漸次發生向下順序出現，但依據消防局救護紀
      錄表並未註明出現屍僵現象，因此死亡時間應在發現前約
      1 小時內。亦有該所92年8 月20日法醫理字第0920002495
      號、93年2 月24日法醫理字第0930000203號、93年9 月20
      日 法醫理字第0930003060號函附於偵查卷宗及本院卷可
      參。又被害人吳樹權死亡係由被告之妻胡氏蝶於93年6 月
      21 日 上午8 時15分左右發現，此據證人胡氏蝶於警詢時
      證述屬實，揆諸上開法醫研究所之函文意旨及證人胡氏蝶
      之上開證詞可知，被害人吳樹權死亡時間約為93年6 月21
      日上午7 時15分許左右；被害人吳樹權係於同年月20日下
      午8時 許遭丁○○毆打，於同日下午11時許離開丁○○上
      址住處，由被告駕駛上開自小貨車載回其上址住處門口，
      並拔下車鑰匙，將被害人吳樹權一人留置在該車內，被害
      人吳樹權自遭被告棄置該自小貨車內至死亡間，間隔達約
      7 至8 小時之久，而被害人又係因血胸達1000毫升引起呼
      吸衰竭而死亡，且其無大管徑動脈損傷，其血胸達1000毫
      升顯係因上開相當之遲延未就醫所致。綜上所述，被害人
      吳樹權其受有如上述嚴重傷害，臉色蒼白、身體虛弱，非
      時分，一般人家均已入眠，距天亮行人來往之時尚久，且
      被告上址住處四周其他房屋均係鐵皮搭建之矮房，地處偏
      僻，有被告住處四周照片2 張附卷可稽，又被告於深夜時
      分將被害人吳樹權棄置該自小貨車上，更不易為人發現救
      治，該處確係無法即時接受適當救助之處所至明，而當時
      被害人吳樹權已因受傷身體虛弱，又酒醉之情況下，被告
      應知其無法自行走路就醫，而將其棄置該自小貨車內即回
      家睡覺，未告知任何人前往救治，亦應知其後果。是被告
      所辯：伊把載著被害人吳樹權之自小貨車停在自己家門口
      ，顯然並無遺棄被害人吳樹權之故意，如果伊真的要遺棄
      被害人吳樹權，應該是將他移置到無法接受適當救治之處
      所，不可能還把他載回自己家門口云云，亦屬卸責之詞，
      並不可採。是被害人吳樹權之死亡與被告之遺棄行為具有
      相當因果關係。本件事證明確，被告犯行堪以認定。
三、被告遺棄被害人吳樹權，致其未能即時就醫，因胸腔內出血
    過多引起吸衰竭而死亡之所為，核係犯刑法293 條第2 項之
    遺棄致死罪，公訴人認被告所為，係犯刑法第293 條第1 項
    之遺棄罪嫌，容有未洽，惟其起訴之基本社會事實同一，爰
    依法變更起訴法條。又被告於88年間，因傷害案件，經本院
    於88年5 月31日以88年度桃簡字第384 號判決有期徒刑4 月
    確定，於同年11月29日執行完畢，有臺灣高等法院被告全國
    前案紀錄表、臺灣桃園地方法院檢察署刑案資料查註紀錄表
    各1 份在卷可佐，其於5 年內再犯本件有期徒刑以上之罪，
    為累犯，應依刑法第47條規定，依法加重其刑。爰審酌被告
    與被害人吳樹權係多年好友，見被害人吳樹權遭嚴重毆打後
    ，臉色蒼白、身體虛弱又已酒醉之情況下，竟罔顧朋友情誼
    ，將被害人吳樹權遺棄在不易為人發現救治之處，致被害人
    吳樹權因胸腔內出血過量引起呼吸衰竭死亡，及犯後飾詞卸
    責未坦承犯行，又未與被害人吳樹權之家屬達成和解，犯後
    態度不佳，及其犯罪動機、目的、手段、品性、智識程度等
    一切情狀，量處如主文所示之刑，以資懲戒。
據上論斷，應依刑事訴訟法第299 條第1 項前段、300 條，刑法
第293條第2項、第47條，判決如主文。
本案經檢察官張啟聰到庭執行職務
中　　華　　民　　國　　94　　年　　2 　　月　　23　　日
                  臺灣桃園地方法院刑事第五庭
                      審判長法  官  潘政宏
                            法  官  周炳全
                            法　官　張明儀
以上正本證明與原本無異。
如不服本判決，應於送達後10日內，向本院提出上訴狀。
                            書記官　王嘉麒
中　　華　　民　　國　　94　　年　　3 　　月　　 7　　日
附錄論罪科刑依據之法條：
中華民國刑法第293條
(無義務者之遺棄罪)
遺棄無自救力之人者，處六月以下有期徒刑、拘役或一百元以下
罰金。
因而致人於死者，處五年以下有期徒刑；致重傷者，處三年以下
有期徒刑。
